臺灣高雄地方法院刑事判決　　　　　　　　　　　　九十三年度簡上字第一六二號
　　公　訴　人　臺灣高雄地方法院檢察署檢察官
　　上　訴　人　乙○○
　　即　被　告
　　選任辯護人　單文程律師
右上訴人因傷害案件，不服台灣高雄地方法院高雄簡易庭中華民國九十三年一月十五
日九十三年度簡字第一二八號第一審判決（聲請簡易判決處刑書案號：九十二年度偵
續字第六八號），提起上訴，本院管轄之第二審合議庭判決如左：
    主  文
上訴駁回。
    事  實
一、乙○○於民國九十一年五月二十二日十七時十五分許，見其姊夫蔡伯川在高雄縣
    林園鄉○○村○○○路五十六巷六十一弄二號住處旁農地上欲搶下丙○○持長柄
    鐮刀擅自修剪其所栽種而延伸至農地之榕樹枝，而與丙○○發生爭奪拉扯，乙○
    ○見狀亦加入拉扯行列。詎乙○○、蔡伯川竟基於共同傷害之犯意，由乙○○將
    丙○○推倒，蔡伯川壓住丙○○上身，乙○○則壓住丙○○腿部，並取出預藏之
    不明利器，砍向丙○○左足部，因而致丙○○受有左側第五足趾外傷性截肢、左
    側第四足趾伸肌腱斷裂、左足裂傷等傷害。因丙○○哀聲叫痛，乙○○與蔡伯川
    始罷手，經丙○○要求其等去找村長黃建秋前來評理，嗣黃建秋經乙○○通知前
    來，發現丙○○左腳趾頭流血，乃將其送醫急救。
二、案經丙○○訴由高雄縣政府警察局林園分局報請高雄地方法院檢察署檢察官聲請
    簡易判決處刑。
    理  由
一、訊據被告矢口否認有為右揭共同傷害之犯行，辯稱：當時伊在家裡聽到有人爭吵
    ，出去看到丙○○站在田裡，蔡伯川站在家門口馬路上，兩人在爭吵，蔡伯川及
    丙○○即叫伊去找村長黃建秋，伊帶村長到現場後，丙○○從田裡上來，沒穿鞋
    在走動，伊看到他腳部在流血，村長就載他去看醫生，伊沒有跳下去和丙○○拉
    扯云云。
二、惟查，右揭事實，業據告訴人丙○○迭於警詢、偵查及本院審理時指訴綦詳，復
    有建佑醫院診斷證明書、建佑醫院病歷各一份及告訴人受傷之相片四張附卷可稽
    。又證人黃建秋於偵查中證稱：我到現場時，我就看到丙○○腳尾趾有點垂下，
    一直在流血，手裡拿著長竹竿柄，我就要帶丙○○去看醫生等語明確；核與診斷
    證明書記載「左側第五足趾外傷性截肢、左側第四足趾伸肌腱斷裂、左足裂傷」
    等傷害情形相符，復觀諸建佑醫院急診記錄單之急診護理紀錄及發病史載明：「
    主訴在田裡與人發生爭吵，因而被對方推倒在地上，不知割到何物」在卷可參，
    且醫護人員並非平亭是非曲直之人，所做之就診記錄僅供醫療上之用途，告訴人
    猶向醫護人員做此陳述，是告訴人係在與被告乙○○等人發生拉扯爭執之後，嗣
    證人黃建秋聞訊前來協調此事時，告訴人已受有前述傷害，應堪認定。
三、次查本案之爭點在於告訴人所受傷勢，係被告與他案被告蔡伯川共同故意加害，
    或是由他案被告蔡伯川與告訴人拉扯間所受之傷害？本院審酌：
（一）告訴人丙○○於警詢、偵查、本院九十二年易字第一三七號及台灣高等法院高
      雄分院九十二年上易字第一三Ｏ一號審理時證稱：當時我在田裡，蔡伯川和乙
      ○○卻跳到田裡將我推倒，蔡伯川抱我身體，乙○○抱我的腳傷害我，直到我
      喊痛他們才住手，然後我就發現我的左腳趾受傷等語明確，再參以建佑醫院之
      病歷表載明：主訴「Ｈｉｔ＆ｃｕｔ  ｂｙ  ｏｔｈｅｒ  ｐｅｒｓｏｎ（遭
      人擊傷及切割）」，入院診斷「Ｔｒａｕｍａｔｉａ  ａｍｐｕｔａｔｉｏｎ
        ｏｆ  Ｌ’ｔ  ５ｔｈ  ｔｏｅ（左腳第五腳趾創傷性切斷）」，手術所見
      「１、Ｔｒａｕｍａｔｉｃ  ａｍｐｕｔａｔｉｏｎ  ｏｆ  Ｌ’ｔ  ５ｔｈ
        ｔｏｅ（左腳第五腳趾創傷性切斷），２、Ｄｅｅｐ  ｌａｃｅｒａｔｉｏ
      ｎ  ｗｉｔｈ  ｓｅｖｅｒａｎｃｅ  ｏｆ  ｅｘｔｅｎｓｏｒ  ｔｅｎｄｏ
      ｎ（左腳第四腳趾深層切割造成伸肌腱斷裂）」及告訴人受傷就醫時手術前後
      之照片四幀在卷可憑，足見告訴人所受之傷害，非他人以利器施加外力，絕不
      可能產生如此深且長之傷痕。且告訴人所受之傷勢係在人體末端足部，案發當
      時他案被告蔡伯川尚在與告訴人爭奪長柄鐮刀，應係由二人分工由其中一人壓
      制告訴人之身體，另一人再行傷害告訴人之左腳腳趾，傷害犯行方可能完成。
（二）惟致使告訴人受傷之凶器為何？據告訴人指稱他案被告蔡伯川欲阻止告訴人修
      剪榕樹，與告訴人搶奪長柄鐮刀時，告訴人一直拿著不放，鐮刀未掉下來等語
      明確，然該長柄鐮刀總長度逾告訴人之身高，有九十二年年度易字第一三七號
      卷附之照片可憑，告訴人如係遭其手上所持之長柄鐮刀割傷，該長柄鐮刀必呈
      一百八十度此等大幅度的旋轉，惟有該長柄鐮刀已被被告蔡伯川奪走才有可能
      造成；且該鐮刀之鋒利度能否造成切斷足部小趾之皮膚、肌肉、趾骨及肌腱之
      結果，雖無法研判，然以Ｏ─ＴＯＬＩＤＩＮＥ試劑測試長柄鐮刀之血跡反應
      呈陰性結果，此有內政部警政署刑事警察局九十二年四月十一日刑醫字第Ｚ○
      ○○○○○○○○號函一紙在九十二年度易字第一三七號卷附卷可稽，是告訴
      人所稱其與他案被告蔡伯川在爭奪長柄鐮刀時，該長柄鐮刀一直拿在手上應屬
      實情，告訴人之傷勢應非遭長柄鐮刀所造成。再觀諸當時告訴人所站立之田地
      為供告訴人種植稻米，田中土質不可能含有石頭、銳器等雜物，有案發現場照
      片四幀及勘驗筆錄一紙在九十二年易字第一三七號卷內足憑，是告訴人所受之
      傷勢亦非由地上不明利器所割傷。本件雖未當場扣得行兇之利器，惟仍足認告
      訴人確受有遭人持不明利器所傷之傷害，被告否認持利器傷害告訴人已難採信
      。
（三）證人黃建秋雖於偵查中陳稱：當時與乙○○一起到現場，丙○○站在田裡，腳
      在流血，手裡拿著剪刀，沒有注意到當時他衣服有沒有沾到泥巴或水，我有問
      他為何腳會流血，他也說不知道等情。然查證人黃建秋是事後方與被告一起到
      現場，並未看到被告拿凶器傷害告訴人之過程，且告訴人於他案九十二年度易
      字第一三七號審理時指稱：他們推倒我，一個壓在我身上，一個壓住我的腳。
      我的視線被遮住，然後我就被刀傷了，他們才停手等情。告訴人當時既被推倒
      在地，並由被告壓制其身體，自然無法看清被告係持何種利器將其傷害，其對
      黃建秋所述不知道為何腳會流血，其意是指不知道被告拿何等凶器傷害，而非
      不知道是否為被告所傷。尚難以告訴人無法供出遭何種凶器傷害，即認其指訴
      非實。證人黃建秋所言，不足採為對被告有利之認定。
（四）縱上所述，被告所辯，係屬卸責之詞，不足採信，本件事證明確，被告犯行堪
      以認定。
四、核被告所為，係犯刑法第二百七十七條第一項之傷害罪。又被告與另案被告蔡伯
    川間，就前開犯行，有犯意聯絡及行為分擔，為共同正犯。被告使用傷害告訴人
    之不詳利刃並未扣案，復無證據證明為被告或他案共犯所有，且不能證明現仍存
    在，爰不予宣告沒收，附此敘明。原審認被告犯罪事證明確，因而適用刑法第二
    百七十七條、第二十八條、第四十一條第一項前段，罰金罰鍰提高標準條例第一
    條前段、第二條，並審酌被告並無前科，有台灣高等法院被告全國前案記錄表一
    紙在卷可按，惟犯後否認犯行，犯後態度不佳，及告訴人丙○○所受傷勢非輕等
    其他一切情狀，量處有期徒刑四月，並諭知易科罰金之折算標準。本院認原判決
    認事用法，核無違誤，量刑亦屬允當，上訴人即被告仍執前詞否認犯罪而提起上
    訴，指摘原判決不當，為無理由，應予駁回。
據上論斷，應依刑事訴訟法第四百五十五條之一第一項、第三項、第三百六十八條，
判決如主文。
本案經檢察官甲○○到庭執行職務。
中      華      民      國      九十三      年    十一    月    十五    日
                                  臺灣高雄地方法院刑事庭
                                      審判長法  官    陳志銘
                                            法  官    王雅苑
                                            法  官    林芳華
右正本證明與原本無異。
不得上訴。
                                            書記官    賴佳慧
中    華    民    國      九十三     年      十一     月      十六      日
